臺灣高雄地方法院刑事判決　　　　　　 100年度交訴字第65號
公　訴　人　臺灣高雄地方法院檢察署檢察官
被　　　告　林文忠
上列被告因公共危險等案件，經檢察官提起公訴（100年度調偵
字第388號），本院判決如下：
    主  文
林文忠犯業務過失傷害罪，處有期徒刑月。又犯肇事致人傷害
逃逸罪，處有期徒刑捌月。應執行有期徒刑拾月。
    事  實
一、林文忠領有職業聯結車駕駛執照，且受僱於益盟交通股份有
    限公司擔任聯結車司機，平日以駕駛聯結車為業，為從事業
    務之人。林文忠於民國99年5 月13日20時10分許，駕駛車牌
    號碼LM-8979 號自用小客車，沿高雄市苓雅區○○○路由東
    往西方向行駛，行經建國一路352 號前，本應注意汽車行駛
    時，駕駛人應注意車前狀況，隨時採取必要之安全措施，而
    依當時天候為晴、夜間有照明，路面為乾燥、無缺陷之柏油
    路面，道路上亦無障礙物之情狀，並無不能注意之情形，林
    文忠竟因彎身撿拾車內手機而疏未注意及此，不慎撞擊其前
    方慢車道騎乘車牌號碼LRR-343 號普通重型機車之王忠文，
    致王忠文人車倒地而受有胸部挫傷、腰部挫傷、左前臂挫傷
    擦傷（4X6 公分）、右肘挫傷擦傷（2X2 公分）、右上臼齒
    挫傷、第五、六、七節頸椎椎間盤突出之傷害。詎林文忠明
    知其已肇事且王忠文有可能因此受傷，竟未下車處理、報警
    或將王忠文移至安全之處所，另基於肇事逃逸之故意，逕行
    駕車離開。嗣因王忠文記下肇事車輛之車牌號碼，始循線查
    悉上情。
二、案經王忠文訴由高雄市政府警察局苓雅分局報告臺灣高雄地
    方法院檢察署檢察官偵查起訴。
    理  由
壹、證據能力部分：
    按被告以外之人於審判外之言詞或書面陳述，除法律有規定
    者外，不得作為證據；又被告以外之人於審判外之陳述，雖
    不符第159 條之1 至第159 條之4 之規定，但經當事人於審
    判程序同意作為證據，法院審酌該言詞陳述或書面陳述作成
    時之情況，認為適當者，亦得為證據；當事人、代理人或辯
    護人於法院調查證據時，知有第159 條第1 項不得為證據之
    情形，而未於言詞辯論終結前聲明異議者，視為有前項之同
    意，刑事訴訟法第159 條第1 項、第159 條之5 規定甚明。
    本判決後開所引用之各該被告以外之人於審判外之陳述（包
    括書面陳述），部分雖屬傳聞證據，惟被告及檢察官於審理
    期日時均表示無意見而不予爭執，且迄至言詞辯論終結前亦
    均未聲明異議，本院審酌上開證據資料製作時之情況，尚查
    無違法不當之瑕疵，亦認為以之作為證據應屬適當，故揆諸
    前開法律規定與說明，爰逕依刑事訴訟法第159 條之5 規定
    ，認前揭證據資料均例外有證據能力。
貳、實體部分：
一、業務過失傷害部分：
(一)  上開業務過失傷害犯行，業據被告林文忠於警詢、偵查及本
    院審理中坦承不諱，核與證人即告訴人王忠文之證述相符，
    並有道路事故現場圖、道路交通事故調查報告表（一）（二
    ）、道路交通事故談話紀錄表、國軍高雄總醫院99年5 月13
    日、100 年6 月16日診斷證明書2 紙及現場照片6 張、證號
    查詢汽車駕駛人資料1 紙在卷可稽，足認被告前開自白核與
    事實相符，堪予採信。
(二)  按汽車行駛時，駕駛人應注意車前狀況及兩車併行之間隔，
    並隨時採取必要之安全措施，道路交通安全規則第94條第3
    項訂有明文。本件被告駕車時本應注意上開交通安全規則，
    且依當時天候晴、夜間有照明、路面柏油乾燥無缺陷無障礙
    物、視距良好之情形，並無不能注意之情事，被告竟因撿拾
    車內手機，疏未注意及此，致不慎撞擊其前方慢車道之騎士
    即告訴人，是其駕駛行為顯有過失。又被告違反上開注意義
    務撞擊告訴人，致告訴人倒地受有如事實欄所載之傷勢，其
    過失行為與告訴人所受傷害結果間，自有相當因果關係。是
    本件事證明確，被告業務過失傷害犯行堪以認定。
二、肇事逃逸部分：
(一)  訊據被告固坦承於前揭時、地駕車與告訴人騎乘之機車發生
    擦撞，致告訴人受傷，且未下車處理便行駛離去，惟矢口否
    認有何肇事逃逸之犯行，辯稱事故發生時伊因撿拾車內手機
    故沒有看到告訴人，亦不知道有撞倒告訴人云云。然查：
1.  被告有於事實欄所載之時、地，駕駛汽車與告訴人之機車發
    生擦撞，並使告訴人受有如事實欄所載之傷害，然被告並未
    下車查看，繼續駕車駛離現場等情，為被告所不否認，並據
    證人即告訴人證述綦詳，復有道路事故現場圖、道路交通事
    故調查報告表（一）（二）、道路交通事故談話紀錄表、國
    軍高雄總醫院99年5  月13日、100 年6 月16日診斷證明書2
    紙及現場照片6 張在卷可稽，此部分事實堪予認定。
2.  證人即告訴人於偵查及本院審理中均證稱：伊當天騎乘機車
    行駛於慢車道，行經建國一路352 號前，伊之機車左後車尾
    遭被告駕車撞擊，伊便飛出去撞倒路樹，被告並無停車查看
    且直接駛離現場，伊記下車號後便報警處理等語綦詳；而觀
    諸告訴人機車之現場照片，該機車左後車尾車燈破裂，左側
    車身外殼鬆落乙節，有照片2 張在卷可憑，可知車禍發生時
    撞擊之力道並非輕微，而一般駕駛自用小客車之人如欲倒車
    或路邊停車，由他人在車外協助指揮時，車外協助之人除以
    出聲提醒駕駛人外，亦常以手輕輕拍打車身、車尾之方式，
    制止駕駛人繼續前進或倒車，身處車內之駕駛人縱未將車窗
    搖下，通常亦因自小客車之車體較小且車身一體成型，故能
    感受到該拍打產生之震動，而知及時煞停車輛，此為一般有
    駕駛經驗之人所週知。本件事故發生時被告供稱車內並無播
    放音樂或廣播（見院二卷第34頁），且被告所駕駛之汽車係
    一體成型之自用小客車，有卷附照片可參，其車輛撞擊告訴
    人之機車既能造成機車車尾燈破裂，衡情，被告應能感受到
    車身遭撞擊所產生之震動及因擦撞所發出之聲響，當不至於
    對於擦撞一事毫無知覺，是被告辯稱伊不知有肇事云云，顯
    屬臨訟卸責之詞，洵難採信。
3.  又被告於本院審理時供稱：事故發生當時伊開車行駛於建國
    一路之汽車外側車道，並經過聖功醫院（即建國一路352 號
    前），當時因車流甚多，故伊的車速約為30公里左右，伊彎
    下身撿拾掉落在副駕座之手機時，汽車偏離車道約5 至6 秒
    ，偏離後又立刻回到原行駛之汽車外側車道等語。依被告所
    述，其明知駕車當時車流甚多，且撿手機時汽車有偏離車道
    之情形，則被告本可預見其駕車偏離車道且未注意車前狀況
    之行為將可能擦撞其他駕駛人，衡情被告起身後理應對於車
    前及側邊車況加以觀察、注意，且被告行駛之汽車外側車道
    與告訴人行駛之慢車道間，兩車道寬度距離為6.2   公尺（
    3.3 公尺＋2.9 公尺），道路上無任何障礙物且視距良好，
    有道路事故現場圖、道路交通事故調查報告表（一）在卷可
    憑，再佐以證人即告訴人於本院審理中證稱：伊遭被告自後
    方撞擊後，便往右前方飛出去約3 公尺，再撞到路樹倒地等
    語，告訴人於事故發生時既騎車行駛於被告之前方且與被告
    同向行駛，且告訴人遭撞擊後亦往前方飛出去，而本件事故
    現場並無任何障礙物致生視線死角，則被告辯稱沒看到告訴
    人被伊駕車撞到云云，與常情不符，不足採信。
4.  又告訴人係騎乘機車，遭被告撞擊後人身撞樹倒地乙節，業
    經認定如前。而機車騎士除所戴之安全帽稍有保護頭部之作
    用外，實無任何其他外在保護設備，如與他車發生交通事故
    ，騎士常因直接撞擊他車或摔落地面，造成擦、挫傷、骨折
    、身體重要器官受損、頭部外傷或顱內出血，甚至死亡等結
    果，此為一般具有正常智識經驗之人所週知，被告為49年12
    月間出生之人，有其年籍資料在卷可參，於案發當時已為年
    滿50歲之具有正常辨識能力之成年人，應已有相當之社會歷
    練，對此自難諉為不知。是被告既已察覺與告訴人所騎乘機
    車發生碰撞，則其對於告訴人倒地應受有傷害一事，衡情自
    有所預見，惟被告竟未下車救護傷者、報警或為其他適當之
    處置，逕自駕車逃離現場，顯有肇事逃逸之故意。則其肇事
    致人傷害而逃逸之犯行，自堪認定。
(二)  綜上所述，被告上開就肇事逃逸部分所辯，顯係事後卸責之
    詞，殊無可採。本案事證明確，被告肇事逃逸之犯行亦堪認
    定，應予依法論科。
三、按刑法上所謂業務係指以反覆同種類之行為為目的之社會活
    動而言，至於其報酬之有無，是否以營利為目的，均非所問
    ，只須其具有反覆繼續性，即屬之。又從事駕駛業務之人，
    對於駕駛中發生危險之認識能力，較一般人為強，故法律上
    課以較高之注意義務，換言之，其避免發生駕駛危險之期待
    可能性較常人為高，故其違反注意義務之可責性自亦較重，
    職業駕駛人甲既係從事駕駛業務之人，其於下班後駕駛自用
    小客車，其駕駛仍屬繼續反覆同種類之駕駛行為，自不失為
    駕駛之業務上行為之性質，其過失自應以業務過失論處，臺
    灣高等法院暨所屬法院91年法律座談會刑事類提案第8 號審
    查意見可資參照（最高法院89年度台上字第6774號、90年度
    台非字第341 號、96台上字第1313號判決亦同上開見解）。
    查被告領有職業聯結車駕駛執照且以駕駛聯結車為業，業據
    被告於警詢中供承在卷（見警卷第1 頁），並有證號查詢汽
    車駕駛人資料1 紙在卷可憑（見院二卷第13頁），故被告駕
    車行為均屬其駕駛業務範圍內。是核被告所為，分別係犯刑
    法第284 條第2 項前段業務過失傷害罪及同法第185  條之4
    肇事逃逸罪。被告所犯上開2 罪，犯意各別，行為互異，應
    予分論併罰。起訴書就被告過失傷害犯行論以刑法第284 條
    第1 項前段之普通過失傷害罪，容有未恰，惟起訴之基本社
    會事實同一，本院自得變更起訴法條而予審判，附此說明。
    爰審酌被告駕駛自用小客車因撿拾車內手機而未注意車前狀
    況，肇生車禍事故，致告訴人因此受有胸部挫傷、腰部挫傷
    、左前臂挫傷擦傷（4X6 公分）、右肘挫傷擦傷（2X2 公分
    ）、右上臼齒挫傷、第五、六、七節頸椎椎間盤突出之傷害
    ，且於肇事後，即恣意駛離現場，置他人生命、身體不顧，
    犯後雖坦認業務過失傷害犯行，然否認肇事逃逸犯行，迄今
    未能以告訴人要求之新臺幣80萬元達成和解，兼衡被告曾有
    業務過失致死及業務過失傷害之前科、自稱高中畢業、家境
    小康之智識程度與生活狀況（見警卷被告調查筆錄受詢問人
    欄）等上開被告個人具體之行為人責任基礎之一切情狀，分
    別量處如主文所示之刑，並定其應執行之刑，以示懲儆。
據上論斷，應依刑事訴訟法第299 條第1 項前段、第300 條，刑
法第284 條第2 項前段、第185 條之4 、第51條第5 款，刑法施
行法第1 條之1 第1 項、第2 項前段，判決如主文。
本案經檢察官粟威穆到庭執行職務。
中    華    民    國   100    年    11    月    22    日
                  刑事第十三庭審判長法  官  黃蕙芳
                                    法  官  楊智守
                                    法  官  陳采葳
以上正本證明與原本無異。
如不服本判決應於收受送達後10日內向本院提出上訴書狀，並應
敘述具體理由；如未敘述上訴理由者，應於上訴期間屆滿後20日
內向本院補提理由書（均須按他造當事人之人數附繕本）「切勿
逕送上級法院」。
中    華    民    國   100    年    11    月    22    日
                                    書記官  葉祝君
附錄本判決論罪之法條：
刑法第185條之4
駕駛動力交通工具肇事，致人死傷而逃逸者，處 6 月以上 5 年
以下有期徒刑。
刑法第284條第2項
從事業務之人，因業務上之過失傷害人者，處 1 年以下有期徒
刑、拘役或 1 千元以下罰金，致重傷者，處 3 年以下有期徒刑
、拘役或 2 千元以下罰金。